【裁判字號】    97,交聲,122
【裁判日期】    970530
【裁判案由】    違反道路交通管理處罰條例聲明異議
【裁判全文】
臺灣基隆地方法院交通事件裁定         97年度交聲字第122號
移送機關即
原處分機關  交通部公路總局臺北區監理所基隆監理站
異  議  人
即受處分人  乙○○
上列異議人即受處分人因違反道路交通管理處罰條例聲明異議案
件，對於交通部公路總局臺北區監理所基隆監理站於中華民國97
年4 月16日所為之處分（原處分案號：基監字第裁-C00000000號
），聲明異議，本院裁定如下：
    主  文
原處分撤銷。
異議人不罰。
    理  由
一、原處分意旨略以：異議人即受處分人乙○○於民國96年2 月
    16日上午11時許，駕駛車號5856-QN 號自用小客車，途經臺
    北縣林口鄉○○○路與忠孝路路口時闖紅燈，經警當場舉發
    ，裁處罰鍰新台幣（下同）2,700 元，並記違規點數3 點等
    情。
二、異議意旨略以：異議人於前揭時間駕駛上開車輛，行經臺北
    縣林口鄉○○○路與忠孝路路口，越過停止線時，該路口之
    交通號誌轉為黃燈，其即快速通過，因當時其後方車輛闖紅
    燈遭警攔停，警員可能因此誤認其亦闖越紅燈等情。
三、按交通法庭認為聲明異議有理由或聲明異議雖無理由而原處
    分不當或違法者，應以裁定將原處分經聲明異議部分撤銷，
    並自為裁定，道路交通案件處理辦法第20條前段定有明文。
四、經查：
（一）異議人於97年2 月16日上午11時許，駕駛車號5856-QN 號
      自小客車，沿臺北縣林口鄉○○○路林口往龜山方向行駛
      ，通過臺北縣林口鄉○○○路與忠孝路路口後為警攔檢等
      情，未經異議人爭執，且經證人即臺北縣政府警察局新莊
      分局文化派出所警員甲○○於本院調查時到庭證述明確，
      應足認定。
（二）證人甲○○固證稱當日其在文化北路林口往龜山方向之道
      路旁執勤，站在執勤位置所見情形如卷附編號2 之現場照
      片所示，當文化北路林口往龜山方向車道設置之交通號誌
      甫由黃燈轉變為紅燈之際，見沿文化北路林口往龜山方向
      行駛之異議人駕車通過文化北路之停止線，遂對異議人攔
      停舉發等語，惟經本院訊問異議人通過該路口之停止線時
      ，係以何交通號誌之燈號變化情形，認定異議人確有闖越
      紅燈之違規行為，證人甲○○先證稱係依據文化北路林口
      往龜山方向車道設置交通號誌之燈號變化情形予以認定等
      語，並當庭繪製現場圖標示之，然依據證人甲○○提供卷
      附編號2 之現場照片及當庭繪製之現場圖觀之，文化北路
      林口往龜山方向之車道固設置2 支交通號誌，惟證人甲○
      ○執勤時站立位置係面對文化北路林口往龜山方向車道之
      來車，僅得以看見文化北路林口往龜山方向車道所設置2
      支交通號誌之背面，無從看見該等交通號誌正面之燈號變
      化情形，是認證人甲○○所稱係依據文化北路林口往龜山
      方向車道設置交通號誌之燈號變化情形，認定異議人確有
      闖紅燈之違規行為等情，難謂可採；至於證人甲○○經本
      院提示現場照片，並詢以依據現場照片觀之，在其執勤位
      置，僅得看見文化北路林口往龜山方向車道設置交通號誌
      之背面，如何認定異議人駕車通過停止線時，該行向之交
      通號誌已轉變為紅燈後，證人甲○○始改稱當異議人駕車
      通過停止線時，其係依據對向車道即文化北路龜山往林口
      方向車道設置交通號誌之燈號變化情形認定，非依據文化
      北路林口往龜山方向車道設置交通號誌之燈號變化情形予
      以認定等語，惟證人甲○○所述顯有前後矛盾之處，尚無
      從以此逕行認定異議人確有闖紅燈之違規行為。
（三）證人甲○○證稱其執勤位置距離異議人駕車通過文化北路
      林口往龜山方向車道之停止線約30公尺，該路段為3 線道
      ，異議人駕車行駛於中間車道，當時內外側車道均有其他
      車輛，緊接著異議人車輛行駛於中間車道之另臺車輛亦闖
      紅燈行駛，遂將2 部車輛均予攔停等語，核與異議人辯稱
      當時其後方車輛闖紅燈行駛，亦同時遭警攔停等情相符，
      足認異議人辯稱因其駕駛之車輛與後方車輛同遭警攔停，
      警員稱該車駕駛人已承認闖紅燈，其應亦闖紅燈等情，非
      屬無據；另證人甲○○之執勤位置距離文化北路林口往龜
      山方向車道之停止線約30公尺，距離雖非甚遠，然依據卷
      附編號2 之現場照片觀之，文化北路林口往龜山方向車道
      有3 線道，若3 線車道均有車輛行駛，站在證人甲○○之
      執勤位置，無法清楚看見該車道停止線之確切位置，而證
      人甲○○亦證稱異議人係於交通號誌甫由黃燈轉變為紅燈
      之際，即駕車通過停止線等語，亦即異議人非於交通號誌
      已轉變為紅燈相當時間後，始駕車通過停止線，則無從排
      除證人甲○○因視線限制之故，將於交通號誌仍屬黃燈之
      際通過停止線之異議人車輛，誤認為闖紅燈之可能；再者
      ，異議人後方之車輛與異議人駕駛之車輛相較，通過該路
      口停止線之時間必然晚於異議人，換言之，縱使異議人後
      方之車輛駕駛人駕車通過該路口停止線時，該行向之交通
      號誌確已轉換為紅燈而有闖紅燈之違規行為，亦無從以此
      認定行駛在前之異議人車輛通過該路口停止線時，該行向
      之交通號誌亦已轉換為紅燈，自屬當然之理。
（四）綜上，證人甲○○雖於本院調查時到庭證稱異議人駕駛前
      開車輛行經文化北路林口往龜山方向車道之停止線時，該
      行向設置之交通號誌顯示為紅燈等語，然證人甲○○就當
      時係依據何交通號誌之燈號變化情形，認定異議人之違規
      行為一節，所述先後不一，復自證人甲○○之執勤位置觀
      之，其視線可能遭文化北路行駛車輛之阻擋，無法清楚看
      見文化北路停止線之位置，且證人甲○○亦證稱異議人非
      在交通號誌轉變為紅燈相當時間後始通過停止線，則甲○
      ○因視線遭阻擋之故，將於交通號誌顯示為黃燈之際通過
      停止線之車輛，誤認係於交通號誌甫轉換為紅燈之際，始
      通過停止線而違規闖紅燈行駛，即非無可能，另亦無從以
      異議人後方車輛有闖紅燈之行為一節，逕行推論認定行駛
      在前之異議人駕車通過停止線時，該行向之交通號誌已轉
      變為紅燈，應屬明確，是認異議人之辯解尚非無據，換言
      之，依據各項證據，尚難逕認異議人確有闖紅燈行駛之違
      規行為，是以，原處分機關依據道路交通管理處罰條例第
      53條第1 項及第63條之規定，裁處異議人罰鍰2,700 元，
      並記違規點數3 點，即難謂適法，從而，本件聲明異議為
      有理由，原處分應予撤銷。
據上論斷，應依道路交通案件處理辦法第20條前段，裁定如主文
中    華    民    國    97    年    5     月    30    日
                  交通法庭法    官  邰婉玲
以上正本證明與原本無異。
對於本件裁定如有不服，應於送達後5 日內，向本院提出抗告書
狀，敘述抗告之理由，抗告於臺灣高等法院。
中    華    民    國    97    年    5     月    30    日
                          書 記 官  彭筠凱


司法院資訊處製作；財團法人民間司法改革基金會備份。
